臺灣新竹地方法院民事判決　　　　　　 93年度重訴字第117號
原　　　告　智灝科技股份有限公司
　　　　 （原名興建東科技股份有限公司）
法定代理人　甲○
訴訟代理人　丙○○律師
被　　　告　日月冠股份有限公司
法定代理人　乙○○
訴訟代理人　陳嘉琪律師
　　　　　　宋天祥律師
上列當事人間給付承攬報酬事件，本院於民國94年6月29日辯論
終結，判決如下：
    主  文
被告應給付原告新臺幣貳佰肆拾萬元及自民國九十三年三月二十
八日起至九十四年六月二十三日止，按年息百分之五計算之利息
。
原告其餘之訴駁回。
訴訟費用由被告負擔十分之一，餘由原告負擔。
本判決第一項於原告以新臺幣捌拾萬元為被告供擔保後，得假執
行。但被告得以新臺幣貳佰伍拾伍萬元為原告預供擔保，得免為
假執行。
原告其餘假執行之聲請駁回。
    事  實
一原告方面：
  (一)聲明：
    1.被告應給付原告新台幣（下同）30,400,000元及自民國93
      年3月1日起至清償日止，按年息5％計算之利息。
    2.願供擔保請准宣告假執行。
  (二)陳述：
    1.兩造於89年3月31日簽定委託加工合約，由原告代被告生
      產及組裝電腦、汎用型通訊整合器、視訊轉換器等相關產
      品，89年5月起被告陸續訂購產品，原告交付產品後，被
      告積欠貨款31,023,552元未清償。91年1月18日原告據上
      開委託加工合約向本院起訴請求被告給付貨款（本院91年
      度重訴27號給付承攬報酬案件），惟兩造於92年1月8日達
      成和解（以下簡稱系爭和解契約），結算承攬報酬為
      30,400,000元，撤回上開訴訟。
    2.兩造之和解契約由設立於英屬開曼群島之第三人Digital
      Communication International Inc（以下簡稱DCI公司）
      及其負責人張家琥加入和解，和解條件之一為DCI公司應
      於和解契約簽定時給付3,000,000元，契約簽定後一年內
      給付2,400,000元，及被告受領DCI公司股票729,637股以
      債作股、訴外人張家琥應將790,000股過戶至原告名下（
      原為290,000股，嗣後追加500,000股），及提出DCI公司
      股票90,000股設質，擔保上開2,400,000元之給付，且協
      助原告將DCI公司公司股票轉換為SINOTECH 公司股票。惟
      訴外人DCI公司及張家琥並未完全履行上開和解條件。
    3.兩造間之和解條件既未經履行，原告依法通知被告解除和
      解契約，依據原承攬契約請求原告給付承攬報酬
      30,400,000元及自93年3月1日起至清償日按年息5％計算
      之利息。
  (三)對被告抗辯所為之陳述：
　　1.DCI公司未依和解契約第2條之規定於93年1月8日前（即和
      解契約簽訂後1年內）給付原告2,400,000元，此由DCI公
      司及張家琥於93年3月間尚仍致函希望原告給予展延付款
      期限即明。
　　2.DCI公司及張家琥未依和解契約第1條第1、2款及第2條及
      同意書第1條之規定完成股票轉讓及設質程序。按乃依開
      曼群島之法律所設立之公司，是有關DCI公司股票之轉讓
      及設質，自屬涉外事件，而依涉外民事法律適用法第5條
      規定：「法律行為之方式，依該行為所應適用之法律，但
      依行為地法所定之方式者，亦為有效。物權之法律行為，
      其方式依物之所在地法。」、又「記名股票，由股票持有
      人以背書轉讓之，並應將受讓人之姓名或名稱記載於股票
      。」、「質權以無記名證券為標的物者，因交付其證券於
      質權人，而生設定質權之效力。以其他之有價證券為標的
      物者，並應依背書方法為之。」，公司法第164條、民法
      第908條定有明文。查本件DCI公司股票轉讓、設質行為地
      及股票之所在地均於我國，且其又係為記名股票，是依上
      開我國公司法及民法之規定，DCI公司股票之轉讓及設質
      ，自應係以背書之方法為之。本件DCI公司及張家琥依和
      解契約第1條第1款、第2款及其同意書第一條之規定，應
      分別轉讓DCI公司股份729,637股及790,000股予原告。另
      依和解契約第2條之規定，張家琥並應提供90,000股之股
      票為原告設定質權以擔保付款，然事實上，DCI公司嗣僅
      完成轉讓724,637股予原告，另張家琥雖然交付800, 000
      股之DCI公司股票予原告，然其上並無任何轉讓背書（並
      記載原告之名稱）或設質背書，是依上開規定所述，本件
      自有未依法完成股份轉讓及設質程序之債務不履行，應無
      疑問。
    3.DCI公司未依和解契約第2條第3款之規定於交付DCI公司股
      份後，協助原告處理與Sinotech之換股事宜：查本件和解
      時，原告因對DCI公司並無興趣投資，原不願接受DCI公司
      之股份。然DCI公司負責人張家琥向原告陳稱DCI公司另有
      投資Sinotech，且國內業界之上櫃公司頂倫企業股份有限
      公司亦正籌集資金投資Sinotech，原告因鑑於頂倫企業於
      國內信譽良好，故當時乃要求轉讓DCI公司股份後，DCI
      公司即應協助原告將DCI公司之股份轉換為Sinotech之股
      份，並形諸文字於和解條件中。詎DCI公司嗣即未再予置
      理，姑不論上述未完成轉讓手續之股份本無從轉換，即便
      是原告受領且已完成轉讓之724,637股，DCI公司亦未有協
      助原告處理換股之舉，益徵系爭和解條件確有不履行之情
      。
　　4.按和解契約成立後，當事人雙方固應受和解契約之拘束，
      不得就和解前之法律關係，再行主張，惟和解契約亦為契
      約之一種，如一方履行遲延者，他方非不得依民法第254
      條之規定，解除該和解契約。又上訴人就是否行使契約解
      除權，或仍請求被上訴人履行和解契約，有選擇之權，不
      能因訂有和解契約，即謂須依和解契約所訂條件行使權利
      ，而不得依上述規定解除和解契約。」最高法院75年台上
      字第377號判決參照。本件承上所述，系爭和解契約確有
      遲延履行之情，為此，原告乃依法去函催告定期履行，詎
      DCI公司、張家琥及被告竟仍未履行，原告爰依法解除和
      解契約，並依和解前之法律關係請求被告給付承攬報酬，
      此依上開判旨所示，自屬有據，被告辯稱和解條件均已履
      行，實不足採。
   5.另有關和解契約所載，經兩造「結算確認」之承攬報酬金
     額30,400,000元，其結算經過乃兩造當時於本院91年度重
     訴字第27號乙案訴訟程序中達成和解時，原告為避免雙方
     往後就金額有再予爭執之情，故要求雙方應將上開事件中
     被告積欠原告之承攬報酬數額作一確認，為此，兩造鑑於
     原告於91年度重訴字第27號乙案中，因已確實提出證明
       債權金額31,023,552元之憑證，而此憑證被告律師亦皆
       已於訴訟中審閱（被告律師於和解契約簽訂時亦在場）
       。代被告清償之第三人DCI公司，當時依其償債能力，
       現金部分僅承諾代償5,400,000元，從而，兩造乃以
       31,023,552元扣除5,400,000元後為25,623,552元，此金
       額因被告要求應去掉零頭以25,000,000元計算，故當時
       才以25,000,000元加上5,400,000元，合計30,400,000
       元為兩造結算確認之金額。
二被告方面：
  (一)聲明：
    1.原告之訴駁回。
    2.如受不利之判決，願供擔保請求宣告免為假執行。
  (二)陳述：
    1.原告不得再依據原委託加工合約之法律關係為請求
      (1)委託加工合約糾紛，實係由原告與訴外人DCI公司、張
        家琥間之契約糾紛。原告、被告及訴外人等既已簽訂和
        解契約，就該糾紛之解決應依據和解契約，而不得再主
        張原委託加工合約之法律關係。
      (2)原告、被告雙方已於和解契約中對和解契約中義務之不
        履行作有詳細之規範，亦即，當事人之真義顯然係以和
        解契約後所創設之新權利義務關係以取代和解契約前之
        權利義務關係。若非如此，則和解契約中第4條將有何
        適用之餘地。
      (3)又原告、被告所簽訂之和解契約下義務之履行，並非一
        次即得履行完畢，有待訴外人配合辦理股份轉換、設質
        等事宜，其性質乃屬繼續性之契約。此見當事人於和解
        契約第4條於違約時使用「終止」而非「解除」之用語
        即知，當事人之真義亦不欲有違約情事時，將和解契約
        全部溯及之廢止。且繼續性契約其本質依最高法院51年
        台上字第2829號判例之見解，並無法解除之，而僅能以
        終止處理，故原告主張和解契約已經解除，既違當事人
        真義，亦非法之所許。
    2.訴外人DCI公司及張家琥已確實履行和解契約。
      (1)依和解契約之記載，負履行義務者均為訴外人DCI公司
        及張家琥，被告僅於原告如因訴外人未履行和解契約之
        義務致終止契約時，負補償差額之義務（詳見和解契約
        第4條）。而DCI公司及張家琥除原承諾之290,000股外
        ，又另紙同意（被告並非該同意書之當事人）額外轉讓
        DCI股份500,000股，而張家琥就此已簽訂有股票轉讓同
        意書，並將股票正本（計800,000股）交付予原告收執
        。依處理DCI股份過戶事宜之英屬維京群島商鼎碩管理
        顧問股份有限公司（即Alliance Management Consulti
        -ngCo., Ltd.）所出具之說明，股份轉讓須備文件，於
        出讓人方面僅須股權轉讓同意書，而程序方面僅待原告
        一同簽字即可辦理，顯見訴外人已然履行其轉讓股份之
        義務，原告既因其受領遲延尚未成為該等股份之股東，
        被告自無補償差額之必要。
      (2).關於協助處理Sinotech換股事宜乙事，和解契約之用
         語本即無表示為確定義務之含意，此見其規範用字與
         方式與其他DCI公司及張家琥應履行之事項有顯然不同
         即可知。蓋當時DCI公司之股東是否轉換為Sinotech之
         股東乙事，尚未確定，事後因與Sinotech間之合作架
         構改變，乃由原來預定之垂直式架構（即DCI公司轉換
         為Sinotech 51%之股份，另49%由Sinotech原股東持有
         ，再由Sinotech接單出貨），改為平行式架構（即DCI
         公司與Sinotech各持有設於美國之子公司51%及49%之
         股份，再由美國之子公司負責接單出貨），DCI公司股
         東所持有之股份，不論為轉換前或轉換後其價值並無
         二致（均係以實際接單之公司有無利潤為斷），原告
         以此主張和解契約未履行，顯係故意混淆事實。
     3.同意書已取代系爭和解契約第2條之義務
       (1)訴外人張家琥原本同意提供90,000股設質以擔保DCI公
         司2,400,000元給付義務乙事，按依和解契約第2條之
         約定，倘DCI公司未依約給付2,400,000元時，得由該
         設質之股份抵償。於和解契約簽訂後，原告與張家琥
         又另行約定由張家琥給付原告500,000股，其於簽訂同
         意書之時，被告並不知悉，亦未在場，但由其同意書
         第2段觀之，張家琥既需另行開立本票擔保其
         2,400,000元債務之履行，而非如和解契約第2條得以
         設質股票抵償，顯見原告與張家琥間就2,400,000元之
         給付方式，已合意以該同意書取代原和解契約第2條之
         履行方式。則不論張家琥是否已履行該同意書下之義
         務，被告既非同意書之當事人，自毋庸對同意書未履
         行之行為負責。
       (2)退步言，縱被告對該2,400,000元仍負有補償差額之義
         務，被告於本件訴訟首次開庭及94年6月23日之庭期中
         均備有該金額（含利息）之台支票或銀行本行支票擬
         對原告給付。雖然原告訴訟代理人表示其受任項目不
         包含當庭受領被告之給付，然於此期間中被告多次向
         原告（或其訴訟代理人）表達欲支付該2,400,000元（
         含利息）以達成和解，均未得到原告肯定之表示，顯
         見被告事實上已提出給付，僅原告不欲受領而已。
     3.綜上，依原告雙方所簽訂之和解契約，被告僅就該和解
       契約中第1條及第2條應由訴外人DCI公司及張家琥未履行
       其義務時之差額負責，今訴外人既已履行其第1條之義務
      （即290,000股及協助換股事宜），而第2條之義務又在被
       告不知情且未簽名之情況下由張家琥及原告合意變更之
       ，則被告已無任何和解契約下填補差額之義務，原告自
       無理由為本案之請求。
三兩造提出之證據及請求傳訊之證人如證物清冊所示。
    理  由
一兩造不爭執之事實
  (一)89年3月31日兩造及訴外人知新通訊股份有限公司（負責人
    為訴外人張家琥，簽約當時尚未設立完成，該公司即為DCI
    公司之前身。）簽定委託加工合約，由原告生產及組裝電腦
    、泛用型通訊整合器、視訊轉換器等相關產品，交付張家
    琥，89年5月起張家琥陸續訂購產品，原告交付產品後，被
    告積欠貨款（貨款金額兩造有爭執）未清償。
  (二)91年1月18日原告據上開委託加工合約向本院起訴請求被告
    給付貨款（91重訴27號），惟兩造及訴外人張家琥、DCI公
    司於92年1月8日達成和解，撤回上開訴訟。
  (三)92年1月8日之和解條件為：
    1.兩造之承攬報酬同意結算為新台幣（下同）30,400,000元。
    2.其中5,400,000元由訴外人DCI公司現金給付。而
      30,000,000元於和解契約簽定時當庭給付，其餘部分訴外
      人張家琥並提供DCI股票90,000股設定質權為擔保，且DCI
      應於和解契約簽定後一年內給付，屆期未付，原告得直接
      以設質股票抵償，不得再對DCI為其他請求。
    3.餘額25,000,000元處理如下：
      (1)採以債做股方式由原告受領DCI股份共729,637股。訴外人
        張家琥轉讓DCI股份普通股290,000股。
      (2)訴外人DCI公司同意於92年1月28日交付上開股票，並於事
        後協助處理與SINOTECH之換股事宜。
    4.前2.、3.項規定之義務全部履行時，原告不得終止和解契
      約，惟DCI或張家琥有違反時，原告得不另通知逕行終止
      契約，並請求張家琥及DCI連帶賠償，承攬報酬扣除2.及
      3.所為清償後之餘額，被告於收到原告通知後三十日內應
        清償完畢。
  (四)92年1月10日原告發函予被告、DCI公司、張家琥表示，
    所積欠之承攬報酬所簽定之和解契約，因對股數計算基礎之
    傳達有錯，以致原告認知錯誤而簽署和解契約，原告表示將
    撤回簽署和解契約之意思表示，並且希望在92年1月14日再
    與受文之被告、DCI公司、張家琥商議。
  (五)92年1月15日張家琥書立同意書：
    1.訴外人張家琥同意再轉讓500,000股DCI普通股股票。
    2.提供發票人為張家琥，票面金額2,400,000元，到期日為
      92年9月30日，票據號碼為TH0000000號本票為擔保，如DCI
      未能按約支付2,400,000元得提示、執行上開本票。
  (六)93年1月30日原告發函予訴外人DCI公司、張家琥及被告催告
    履行和解契約。93年2月26日原告發函訴外人DCI公司、張家
    琥及被告為解除契約之意思表示。
  (七)訴外人張家琥並未提出DCI公司股份90,000股設質，且原告
    持有之DCI公司股份尚未過戶，亦無法與SINOTECH換股。
二兩造爭執之點
  (一)系爭和解契約是否因當事人DCI公司及張家琥未履行和解契
    約，而原告得合法解除系爭和解契約？
    1.訴外人張家琥未提供DCI股票90,000股設定質權擔保訴外
      人DCI公司應給付之2,400,000元，是否為違反和解契約，
      而原告得主張解除和解契約？
    2.DCI公司是否未履行協助原告進行SINOTECH之換股之義務
      ？
      (1)協助之內容為何？
      (2)DCI公司是否實際進行協助？
      (3)原告持有之DCI股份無法與SINOTECH換股是否因DCI公司
        之未協助所致？
    3.訴外人DCI公司未依約給付2,400,000元是否構成原告解除
      契約之理由？
    4.應過戶原告之DCI公司股票至今未過戶，是否為可歸責於
      DCI公司或張家琥之原因所致？
  (二)苟DCI公司或張家琥確實違反92年1月8日之系爭和解契約，
    對於被告部分，原告得依據民法規定解除契約，再據原承攬
    契約請求給付報酬？或僅依據92年1月8日和解契約第4點扣
    除和解契約已清償之部分給付餘額？
三得心證之理由：
  (一)原告得因訴外人DCI公司及張家琥未履行系爭和解契約之和
    解條件而解除和解契約。
    1.依據系爭和解契約書第2條規定，訴外人DCI公司應於和解
      契約簽定後一年內給付現金2,400,000元，且訴外人張家
      琥並必須提供DCI股票90,000股設定質權為擔保，有系爭
      和解契約在卷可參。且兩造亦不爭執，於93年1月30日原
      告發函予訴外人DCI公司、張家琥及被告催告履行和解契
      約及93年2月26日原告發函訴外人DCI公司、張家琥及被告
      為解除契約之意思表示為止，訴外人DCI公司及張家琥並
      未履行給付2,400,000元及提供DCI公司股票90,000股設質
      。
    2.被告雖抗辯，系爭和解契約簽訂後，原告與張家琥又另行
      約定由張家琥給付原告500,000股，其於簽訂同意書之時
      ，被告並不知悉，亦未在場，但由其同意書第2段觀之，
      張家琥既需另行開立本票擔保其2,400,000元債務之履行
      ，而非如和解契約第2條得以設質股票抵償，顯見原告與
      張家琥間就2,400,000元之給付方式，已合意以該同意書
      取代原和解契約第2條之履行方式云云。經查：訴外人張
      家琥於92年1月15日所簽立之同意書內容為：「...... 當
      事人於92年1月8日共同簽定和解契約書，為能確切履行本
      契約之所有條款，本人同意另行再提供下列擔保：一、本
      人同意另行再提供DCI普通股股份共計500,000股，並於92
      年1月28日交付並轉讓DCI普通股合計共790,000股予興建
      東（即原告）。二、本人同意提供金額新台幣貳佰伍拾萬
      元，到期日為民國九十二年九月三十日之商業本票（票號
      ：TH041354）予興建東作為履行本契約之擔保。如DCI未
      能依本契約按時支付新台幣貳佰肆拾萬元時，興建東得執
      行前開商業本票，本人決不得異議。三、惟興建東為依本
      契約之規定撤回對日月冠之九十一年度重訴字第二七號民
      事訴訟時，上述擔保事項不生效力。此致..... 」。由上
      開同意書之文意觀之，該同意書係訴外人張家琥另行提供
      之擔保，且並未提及任何有關替代系爭和解契約第2條約
      定之文字，故並無法自字面意義上觀察得知該同意書有替
      代系爭和解契約第2條約定之合意。雖證人周照程到庭證
      稱，上開同意書之500,000股即有替代系爭和解契約第2條
      約定之設質義務云云。然苟證人所證為真，上開同意書卻
      未提及任何有關替代系爭和解契約第2條約定之文字，且
      所使用之文字均為「另行提供」等，證人所證顯然違反常
      情，且證人曾為訴外人DCI公司之副總經理，自難期待其
      為有利於原告之證述，故證人所證實不足採為有利於被告
      之認定。故訴外人張家琥於92年1月15日所簽立之同意書
      並無法被證明係用以替代系爭和解契約書第2條之約定。
      從而，被告上開抗辯顯不足採信。
    3.和解契約既為民法債篇之有名契約之一，對於債篇總則有
      關契約之規定自有適用。按契約當事人之一方遲延給付者
      ，他方當事人得定相當期限催告其履行，如於期限內不履
      行時，得解除其契約，民法第254條定有明文。查兩造亦
      不爭執，於93年1月30日原告發函予訴外人DCI公司、張家
      琥及被告催告履行和解契約及93年2月26日原告發函訴外
      人DCI公司、張家琥及被告為解除契約之意思表示為止，
      訴外人DCI公司及張家琥並未履行給付2,400,000元及提供
      DCI公司股票90,000股設質。依據上所述，系爭和解契約
      既有遲延給付而經催告仍不履行之情形，原告自得依據上
      開規定解除契約。
    4.被告雖抗辯系爭和解契約為繼續性契約而非一時性契約，
      原告僅能終止契約而不得解除契約云云。然當事人為一次
      履行即可實現者為一時的契約，而契約之內容非一次給付
      可完結，而是必須債務人繼續的履行始能實現者為繼續性
      契約。依據系爭和解契約應履行之條件觀之，主要之內容
      為訴外人DCI公司及張家琥履行給付現金及股票之義務，
      此均一次給付即能實現契約目的，而非債務人必須繼續履
      行始能實現。至於協助原告將DCI公司股票轉換成
      Sinotech股票之部分，原告主張DCI公司負責人張家琥向
      原告陳稱DCI公司與頂倫企業股份有限公司（以下簡稱頂
      倫公司）均預備投資Sinotech公司（屬頂倫公司之子公司
      ，設立於英屬開曼群島之境外公司），要求轉讓DCI公司
      股份後，DCI公司即應協助原告將DCI公司之股份轉換為
      Sinotech之股份，由張家琥承諾想辦法換好等語，而被告
      則抗辯，原來DCI公司與頂倫公司預定合作之架構為，DCI
      公司轉換為Sinotech51%之股份，另49%由頂倫公司之子公
      司Sinotech原股東持有，再由Sinotech接單出貨，至於實
      際如何協助換股，則未為陳述。不論是依據原告主張或被
      告抗辯，均無法認定必須有多次協助或換股行為才能滿足
      契約目的，因此，無法認定該和解契約為繼續性契約，且
      DCI公司公司與頂倫公司之投資模式亦有改變（即DCI公司
      與Sinotech各持有設於美國之子公司51%及49%之股份，再
      由美國之子公司負責接單出貨），所謂轉換Sinotech股票
      之實質意義，已與訂約時不同，尚難以協助轉換股票部分
      即認為和解契約為繼續性契約而不得解除，至於和解契約
      第4條所使用之「終止」之文意於法律上之效果，則詳下
      述。
    5.綜上所述，訴外人DCI公司及張家琥既有不履行和解條件
      之情形，且系爭和解契約並無排除民法關於遲延給付行使
      解除權之適用，原告自得主張行使解除權，解除系爭和解
      契約。被告抗辯原告不得解除和解契約云云，顯不足採信
      。兩造除DCI公司未給付現金2,400,000元及張家琥未提供
      DCI公司90,000股股票擔保部分外，原告雖另主張多項關
      於系爭和解契約債務不履行之攻擊方法，被告亦均提出防
      禦抗辯，但因已不影響本院認定原告之解除權之行使，故
      不再一一論述，並此敘明。
  (二)DCI公司或張家琥確實違反92年1月8日之和解契約，對於被
    告部分，原告雖得解除契約，但解除契約回復原狀之義務應
    依據和解契約第4條規定扣除和解契約已清償之部分請求給
    付餘額。
    1.被告抗辯委託加工契約實際上本為即將成立之知新通訊股
      份有限公司（負責人為訴外人張家琥，簽約當時尚未設立
      完成，該公司即為DCI公司之前身。）與原告間之契約，
      因此於和解契約成立時，特約定第4條以減輕被告之責任
      等語。查依據原告提出兩造所不爭執之加工合約書第14
      條約定，待DCI公司成立後，委託加工之契約之權利義務
      即移轉DCI公司承受，但被告仍負連帶責任。又兩造亦不
      爭執系爭和解契約之給付內容全為DCI公司及其法定代理
      人張家琥，僅有該契約第4條與被告之給付義務有關。另
      證人周照程亦證稱訂立委託加工契約及和解契約之時，原
      告當時之法定代理人馮源泉亦為DCI公司之股東，亦知悉
      上情等語。故被告抗辯，系爭和解契約第4條之約定，係
      適度減輕被告之責任，並使委託加工契約真正之委託人
      DCI公司及其負責人張家琥實際負擔委託加工契約及和解
      契約之履約責任，亦應為可採。
    2.系爭和解契約第4條規定：「如第1條及第2條規定之義務
      均全部履行時，興建東（原告）不得終止本和解契約，唯
      若DCI或張家琥有任一解契約規定之義務時，興建東得不
      另以書面通知而有權逕行終止本契約，請求DCI及張家琥
      負連帶賠償責任。當興建東終止本和解契約後，日月冠就
      前述承攬報酬扣除前述第1條及第2條所為清償後之餘額，
      需於收到興建東書面通知後30日內清償完畢」。又系爭和
      解契約應為一時的契約而非繼續性契約，已如上所述，故
      契約如有遲延履行或不履行之情形，契約當事人應僅能依
      據契約之法律關係請求履行債務、損害賠償或行使解除權
      解除契約，根本沒有終止契約之餘地。但因委託加工契約
      之實際交易情形，事實上並非單純被告與原告之間之交易
      ，而是由被告公司替代當時尚未成立之DCI公司締約，亦
      為原告當時之法定代理人馮源泉所明知，故系爭和解契約
      之目的之一，確實有使被告適度脫離原告與DCI公司及張
      家琥間交易糾紛之意思，以維商場上交易秩序之公平。如
      系爭契約第4條之「終止」解釋為僅有在和解契約終止之
      情形始能適用，系爭契約第4條之規定，在系爭契約根本
      完全無適用之機會，則使被告適度脫離原告與DCI公司及
      張家琥間交易糾紛之目的，完全無法達到。故系爭和解契
      約第4條雖規定，DCI公司或張家琥如有違反和解契約時，
      原告得逕行「終止」和解契約，則該「終止」應為「解除
      」之誤用。
    3.契約解除之效果為雙方互負回復原狀之義務，如契約當事
      人未約定如何回復，自當依據民法第259條規定第1款至第
      6 款為之，但當事人如另有規定，則應依據其規定，民法
      第259條定有明文。兩造間既就和解契約不履行之情形，
      就被告部分之回復原狀另行約定，則應依據該規定計算被
      告回復原狀所應負擔之部分。查系爭和解契約第4條規定
      ，如DCI公司與張家琥有違反和解契約之情形，被告之回
      復原狀義務則以扣除系爭和解契約第1條及第2條規定清償
      後之餘額為給付。原告不爭執自DCI公司公司受領
      3,000,000 元及由DCI公司以發行新股之方式受領729,637
      股之DCI公司股票，另持有張家琥記名股票800,000股DCI
      公司，但尚未過戶至原告名下之事實。因此，原告受領現
      金及受領新股部分應計算為已清償部分，應自被告所應給
      付之部分扣除。原告雖主張，張家琥並未依據我國公司法
      規定，記名股票背書轉讓予原告，故此部分債務不履行，
      原告亦未受清償云云。然查：
      (1)股票之轉讓並非單純之物權轉讓，實際應為股東權利之
        轉讓，且對發行股票之公司行使股東權，其法律適用應
        為英屬開曼群島之法律，因此，股票權利是否已被合法
        移轉，持有股票之人能否合法對此境外公司主張其為股
        東，當然應依據開曼群島之法律，故依據我國涉外民事
        法律適用法第5條第1項之規定，法律行為之方式，依該
        行為所應適用之法律，股票權利之移轉自應依據DCI 公
        司設立之英屬開曼群島之法律規定之方式為之。原告認
        應依據我國記名有價證券之移轉方式，應有誤會。
      (2)另證人郭春燕到庭證稱，其詢問DCI公司之股務管理公
        司鼎碩公司（Alliance Management Consulting
        Co.,Ltd ），DCI公司股票過戶之情形，鼎碩公司即傳
        真過戶流程予證人等語，並當庭提出傳真一紙，有該傳
        真在卷可參（參本院卷二134頁），且該傳真形式上之
        真正，原告並不爭執。依據該傳真，DCI公司股票過戶
        之程序為DCI公司需準備董事會議記錄及最新股東名
        冊給開曼群島政府歸檔。出讓人與受讓人共同簽署股
        權轉讓同意書。受讓人取得股票。必備文件為出讓
        人必須具備股權轉讓同意書。出讓人必須具備之文件
        為公司執照、負責人證件、反洗錢資料（超過10％之股
        東應具備）。因此，訴外人張家琥應盡之股票過戶義務
        為必須出具股權轉讓同意書，其餘或為股務公司應進行
        之工作，或為原告應具備之文件。而兩造不爭執，原告
        除持有訴外人張家琥之800,000股DCI公司股票外，另張
        家琥亦於2003年1月15日出具股票轉讓同意書（參卷二
        第11頁），交付原告。因此，訴外人張家琥應履行之移
        轉DCI公司790,000股股票之義務已盡，但原告並未履行
        其過戶股票所應盡之協力，以致於股票尚未過戶至原告
        名下。因此，訴外人張家琥以股票所為之代物清償，對
        於計算被告應給付餘額部分，應視為已經清償。
      (3)綜上所述，系爭和解契約第1條、第2條清償承攬報酬部
        分，僅剩餘額現金2,500,000元部分。又訴外人張家琥
        於92年1月15日簽定同意書係追加和解條件，並無取代
        原和解條件之意思，被告雖抗辯因張家琥於92年1月15
        日書具同意書後，即免除被告系爭和解契約再解除後所
        應負之餘額清償之責任，顯不可採。原告解除契約後，
        對於原告得請求回復原狀之義務，應依據和解契約第4
        條規定為清償後之餘額，而非原委託加工合約之承攬報
        酬全數。從而，原告所得請求之金額為2,400,000元。
        另關於遲延利息部分，被告於94年6月23日本院審理時
        即當庭提出票面金額為2,504,725元之發票人為中國國
        際商業銀行楠梓分行之支票乙紙（參本院卷二第113頁
        ）欲給付原告，但因原告之訴訟代理人認為並未依據債
        之本旨給付，且無受領之授權而未代為收受，但仍應認
        為在被告於94年6月23日提出適當之給付，而不為原告
        所受領。按債權人對於已提出之給付，拒絕受領或不能
        受領者，自提出時起，負遲延責任，民法第234條定有
        明文。因此，被告既已在在94年6月23日提出給付，之
        後即不負遲延之責任。故原告得請求遲延利息部分，依
        據系爭和解契約第4條規定，被告收到原告通知後30 日
        內清償，不為清償始起算遲延利息。可認定為原告請求
        清償之通知應為存證信函台北建北郵局495號，該存證
        信函係於93年2月26日送達被告，原告通知被告後之30
        日內被告應清償完畢，即最遲被告應在93年3月28日清
        償完畢，如未清償，被告即應於93年2月29日起負遲延
        之責任。如遲延給付，而給付為金錢者應加付法定利息
        。從而，遲延利息部分原告得請求之範圍為93年3月28
        日起至94年6月23日止，按年息5％計算之遲延利息。
  (三)綜上所述，原告請求被告給付在2,400,000元及自93年3月28
    日起至94年6月23日止按年息5％計算之遲延利息之範圍內為
    有理由，逾此部分之請求則無理由，應駁回原告之訴。兩造
    陳明願供擔保，聲請宣告假執行或免為假執行，經核原告勝
    訴部分，合於法律規定，爰分別酌定相當之擔保金額宣告之
    ；原告其餘假執行之聲請，因訴之駁回而失所依據，不予准
    許。
四據上論斷：原告之訴為一部有理由，一部無理由，並依民事訴
  訟法第79條、第390條第2項、第392條，判決如主文。
中　　華　　民　　國　　94　　年　　7　　月　　25　　日
                  民事第一庭    法　官　黃珮禎
以上正本係照原本作成。
如對本判決上訴，須於判決送達後20日內向本院提出上訴狀。
中　　華　　民　　國　　94　　年　　7　　月　　25　　日
                                書記官　黎秀娟
